臺灣高雄地方法院交通事件裁定　　　　　　　　　　九十三年度交聲字第三九四號
　　原處分機關　高雄市政府交通局交通事件裁決處
　　異　議　人　甲○○
右列受處分人因違反道路交通管理處罰條例案件，對於高雄市政府交通事件裁決處九
十三年七月二十日所為之處分（原處分：高市府交裁字第三二—ＢＴ0000000
號），聲明異議，本院裁定如左：
    主  文
原處分撤銷，發交高雄市政府交通局交通事件裁決處。
    理  由
一、異議意旨略以：異議人收到裁決書，對其指稱於民國九十年八月間有一件交通違
    規事件及逾期不繳納，但是在罰單上是異議人十年前所住小港區○○路住址，然
    其已在八十七年變更新住址為小港區○○里○○路，是異議人從未收受此舉發通
    知單，嗣後於高雄市○○區○○街一巷二十二弄十三號之新住址收到罰單時，卻
    對異議人加倍罰款，甚不合理，爰依法提出異議等語。
二、按『行為人有道路交通處罰條例之情形者，應填製舉發違反道路交通管理事件通
    知單（下稱通知單），逕行舉發者，應按已查明之資料填註車牌號碼、車輛種類
    、車主姓名或地址，並於通知單上方空白處加註逕行舉發之文字後，由舉發機關
    送達被通知人』；『違反道路交通管理事件，行為人認為舉發之事實與違規情形
    相符者，得於接獲通知單後，親自或委託他人持該通知單，不經裁決向指定之處
    所，逕依裁罰基準執行並繳納罰鍰結案』；『違反道路交通管理事件行為人，未
    依規定自動繳納罰鍰，或未依規定到案聽候裁決，處罰機關應於舉發違反道路交
    通管理事件通知單送達二個月內依基準表逕行裁決之』，違反道路交通管理事件
    統一裁罰基準及處理細則第十一條第一項第三款、第四十八條第一項、第四十四
    條第一項分別定有明文（本件違規行為發生後，原違反道路交通管理事件統一裁
    罰『標準』及處理細則已變更名稱為違反道路交通管理事件統一裁罰『基準』及
    處理細則，且該規定第十一條、第四十八條及第四十四條之內容均有所變動，依
    程序從新原則，本件適用修正後之條文）。準此而論，逕行舉發案件，應由舉發
    機關依行政程序法之規定，將通知書送達被通知人，合法送達後，若被通知人未
    依規定自動繳納罰鍰，或未依規定到案聽候裁決，處罰機關始可裁決，如未將通
    知書合法送達被通知人，即逕行依最高罰鍰額裁決，不僅與前開規定不符，且使
    被通知人喪失繳納最低罰鍰額之機會，裁決程序自有瑕疵。
三、又『處理違反道路交通管理事件，有關文書送達之程序，依行政程序法之規定』
    ；『送達，於應受送達人之住居所、事務所或營業所為之。但在行政機關辦公處
    所或他處會晤應受送達人時，得於會晤處所為之』、『對於機關、法人、非法人
    之團體之代表人或管理人為送達者，應向其機關所在地、事務所或營業所行之。
    但必要時亦得於會晤之處所或其住居所行之』、『應受送達人有就業處所者，亦
    得向該處所為送達』；『於應送達處所不獲會晤應受送達人時，得將文書付與有
    辨別事理能力之同居人、受僱人或應送達處所之接收郵件人員』、『前項規定於
    前項人員與應受送達人在該行政程序上利害關係相反者，不適用之』、『應受送
    達人或其同居人、受僱人、接收郵件人員無正當理由拒絕收領文書時，得將文書
    留置於應送達處所，以為送達』；『送達，不能依前二條規定為之者，得將文書
    寄存送達地之地方自治或警察機關，並作送達通知書兩份，一份黏貼於應受送達
    人住居所、事務所、營業所或其就業處所門首，另一份交由鄰居轉交或置於該送
    達處所信箱或其他適當位置，以為送達』、『前項情形，由郵政機關為送達者，
    得將文書寄存於送達地之郵政機關』、『寄存機關自收受寄存文書之日起，應保
    存三個月』，違反道路交通管理事件統一裁罰基準及處理細則第五條、行政程序
    法第七十二條、第七十三條及第七十四條分別著有明文。因此，關於通知單之送
    達，原則上係送達於違規人之住居所、營業所及就業處所，接受郵件之人則為違
    規人或其同居人、受僱人，如違規人確住於送達地址，然送達上開地址時，違規
    人或其同居人、受僱人適巧不在，無法交付郵件，始能依行政程序法第七十四條
    之規定，行寄存送達之程序；若違規人並未住於送達地址，則無法行寄存送達之
    程序，此時如查得其他地址，則應改送，如仍無法查知，則應行公示送達之程序
    。換言之，行寄存送達之程序，須以違規人確住於該送達地址為前提。
四、經查：本件異議人所為上開違反交通事件之高市警交大相字第ＢＴ000000
    0號之舉發違反道路交通管理事件通知單係於九十年八月二十二日投遞於高雄市
    小港區○○路三十八巷四之一號，後因招領逾期而以寄存完成，再由高雄市政府
    警察局交通大隊於九十一年一月三日以高市警交行字第○九一○○○○○八二號
    函移送高雄市政府交通局交通事件裁決處裁處在案之事實，有高雄市政府警察局
    交通警察大隊九十三年八月三十一日函文及函附之大宗跨號函件聯各一紙附卷足
    證，自堪認屬真實。惟本件異議人之違規通知單雖曾送達於上開處所，並已招領
    完成，惟依異議人所提出之戶籍謄本所示，於八十二年六月二十六日起，異議人
    早已自高雄市○○區○○路三十八巷四之一號地址，遷移至高雄市○○區○○路
    七十六巷四號，且異議人於九十年九月十七日遷入高雄市○○區○○街一巷二十
    二弄十三號前之住址係為高雄市○鎮區○○路八十七之一號，均核與異議人所稱
    ：在罰單上是異議人十年前所住小港區○○路住址，然其已在八十七年變更新住
    址為小港區○○里○○路相符合，足認異議人所辯，應堪採信，是高雄市政府警
    察局交通大隊並非向異議人應受送達處所之住居所送達上開通知單，則依前開說
    明，該寄存送達之程序，應非合法。
五、綜上，原舉發機關怠於查明異議人現戶籍所在地，而未將該舉發違規單合法送達
    予異議人，詎原處分機關對該舉發違規單是否已合法送達於異議人一節，亦未詳
    查，致異議人喪失得自動繳納最低數額之罰鍰結案之權利，亦無從對該違規情節
    予以說明答辯，即逕行裁決，與前揭規定不符，應依道路交通案件處理辦法第二
    十條之規定，將原處分撤銷，發交原處分機關依照上開規定程序辦理。
據上論斷，應依道路交通案件處理辦法第二十條，裁定如主文。
中      華      民      國      九十三      年    十    月    二十五    日
                                臺灣高雄地方法院交通法庭
                                    法  官    林意芳
右正本證明與原本無異。
如不服本裁定，應於裁定送達後五日內，向本院提出抗告狀。
                                    書記官    曾秀鳳
中      華      民      國      九十三      年    十    月    二十九    日
